【裁判字號】    99,易,68
【裁判日期】    990531
【裁判案由】    妨害自由等
【裁判全文】
臺灣嘉義地方法院刑事判決                99年度易字第68號
公  訴  人  臺灣嘉義地方法院檢察署檢察官
被      告  丙○○
選任辯護人  楊漢東律師
上列被告因妨害自由案件，經檢察官提起公訴（九十八年度偵字
第八三九九號），本院判決如下：
    主  文
丙○○犯強制罪，處有期徒刑陸月，如易科罰金，以新臺幣壹仟
元折算壹日。
    犯 罪 事 實
一、丙○○與乙○○原為男女朋友關係，嗣因丙○○懷疑乙○○
    另有交往對象，而於九十八年七月間與乙○○分手，然分手
    後丙○○仍對乙○○深感不滿。於民國九十八年八月二十五
    日凌晨三時四十分許，丙○○在嘉義縣番路鄉江西村三九號
    乙○○工作地點山玥左岸咖啡館附近，見乙○○駕駛車牌號
    碼8521—JZ號自用小客車，沿一五九甲線道由嘉義縣番路鄉
    往嘉義市區方向前行，丙○○竟基於以強暴方式妨害他人行
    使權利之犯意，駕駛車牌號碼9L—9028號自用小客車，在一
    五九甲線道嘉義縣番路鄉○○村○○路段，以該自用小客車
    往右斜切停至乙○○駕駛之車輛車道，迫使乙○○駕駛之85
    21—JZ號自用小客車無法繼續前行因而停車，乙○○隨即倒
    車迴轉往番路鄉前行，丙○○亦隨即迴轉緊跟在後，並在一
    五九甲線道（玉虛宮附近至嘉南第一景大樓）不斷追逐乙○○所駕駛之上開自用小客車，並在途中接續四次以車身斜切
    停至乙○○所駕駛之車輛車道，再次以車身阻擋乙○○駕車
    前行，乙○○因此不斷倒車迴轉往反方向脫離，丙○○即以
    此強暴之方式，妨害乙○○駕車前行之權利。而乙○○因遭
    丙○○不斷駕車追逐並以車身阻擋，嗣於同日凌晨三時五十
    分，在一五九甲線道九點八公里嘉義市○○路鄉之方向，駕
    駛失控撞擊山壁，再衝向對向車道後車頭打滑平轉，丙○○
    見狀始駕車離去。
二、案經嘉義市政府警察局第二分局報告臺灣嘉義地方法院檢察
    署檢察官偵查起訴。
    理  由
一、按被告以外之人於審判外之陳述，雖不符刑事訴訟法第一百
    五十九條之一至第一百五十九條之四之規定，而經當事人於
    審判程序同意作為證據，法院審酌該言詞陳述或書面陳述作
    成時之情況，認為適當者，亦得為證據。當事人、代理人或
    辯護人於法院調查證據時，知有第一百五十九條第一項不得
    為證據之情形，而未於言詞辯論終結前聲明異議者，視為有
    前項之同意，刑事訴訟法第一百五十九條之五定有明文。查
    本件被告丙○○及其辯護人於言詞辯論終結前，對於下述本
    院採為認定犯罪事實依據之各項證據之證據能力，均未聲明
    異議（見本院卷第三十八頁），復經本院於審理時逐一提示
    予被告及辯護人表示意見，本院審酌該等證據之取得過程並
    無瑕疵，與本案待證事實間復具有相當之關聯性，以之為本
    案證據並無不當，自得採為本件認定事實之基礎，合先敘明
    。
二、訊據被告丙○○固坦稱有駕車跟隨在乙○○駕駛之車輛後方
    ，惟矢口否認有駕車阻擋乙○○車輛之行為，辯稱：當天原
    本是要去中埔鄉找朋友，途中見到疑似乙○○車輛，所以掉
    頭跟上，在超車時從車窗確認是乙○○，後來乙○○停車伊
    跟著在前方停車，甫下車乙○○即駕車掉頭離開，伊以為乙○○是要返回店裡與之商談欠款事宜，所以繼續駕車跟著乙○○，待發現乙○○並未停在店門口時，伊即停車並傳送三
    點三十七分該通簡訊與乙○○云云。經查：
  (一)證人乙○○於警詢證稱：於九十八年八月二十五日約凌晨三
    點四十分我從嘉義縣番路鄉江西村三九號工作地點要返家，
    丙○○開車在我上班附近等我從後尾隨我的車，在途中約於
    番路鄉○○村○○路段，丙○○駕駛9L—9028號車輛故意攔
    下我的車，然後下車徒步到我車子旁拉我車門，因為我知道
    他故意要攔我車所以早將車門上鎖，他拉不開就徒手敲我車
    窗，我很害怕就迴車往番路方向行駛，他又開車追上來又攔
    下我的車，然後又下車走到我車旁拉我車門，然後又敲玻璃
    ，我又迴轉往嘉義市方向行駛，如此攔下我車的動作約重複
    五次，後來因為我感到相當害怕，他又開車在後面追逐我，
    我就把車加速開很快，大約在番路鄉江西村活動中心附近，
    不小心撞到山壁，丙○○就逕行駕車離去等語（見警卷第六
    頁、第九頁至第十頁）；於偵查中證稱：被告是我前男友，
    我們分手後過半個月，他一直糾纏不清，他不准我去工作地
    點上班，還要求股東不要讓我到那邊工作，那天凌晨三點多
    我接到股東電話，說我前男友一直在騷擾，我就過去店內查
    看，店在嘉南第一景大樓的旁邊，我自店內出來牽車的時候
    ，有看到他車在前方開走，我想說他開走了，我不知道他何
    時從後方出現攔下我的車，有下車拉我車門、敲我車窗，他
    的樣子有喝酒，我很害怕他會對我不利，我趕快開走，他一
    路上一直攔我五、六次，我是在同一條路上不斷來回，我打
    電話給我同事甲○○，我同事要我到附近警察局報警，還沒
    有到警察局時，因為轉彎不慎撞到山壁，他看到我車禍後就
    趕快把車開走等語（見偵卷第六頁至第七頁、第二十二頁）
    ；於本院證稱：我和被告在出車禍前一個月到半個月之間分
    手，九十八年八月二十五日凌晨我有從家裡去公司，是因為
    丙○○跟股東要求我不能到公司上班，我工作地點在嘉南第
    一景旁邊山玥左岸餐廳，股東在台中，老闆在店裡，老闆跟
    股東電話聯絡，老闆有發簡訊要我說明，我就到工作地點說
    明，我是從忠孝路開新生路，到圓福寺接自來水廠，再接大
    雅路，然後到番路，我車停在公司門口，到公司之後老闆還
    在跟股東談電話，我上去十幾二十分鐘，丙○○傳簡訊給台
    中股東說我在店裡，股東又跟老闆說，老闆請我先回家，我
    就離開，從店裡出來時，我有看到被告車子剛開走，是往嘉
    義市區方向開，我確認他走了，我也是往嘉義市區方向要回
    家，但是我開三、四分鐘後，突然發現被告從後方超車到我
    前面來，他可能想跟我講話，他斜切停在路中間擋在我前面
    ，我跟著停車，要不然會撞到，他下車我看他眼神、走路的
    樣子，應該有喝酒，看他的動作應該是要拉我車門、敲我窗
    戶，他走到快接近我車頭我就趕快倒車迴轉往番路方向，被
    告車子又追上來開到我前面把我擋住，他一下車我就掉頭迴
    轉，第三次之後他一停車我就掉頭迴轉，我都是先倒車，然
    後左轉迴車，前後約擋五、六次，第一次擋我是從公司往市
    區，在經過小廟還沒到玉虛宮，第二次攔我的位置還沒有到
    公司，第三次被攔下的位置跟第一次差不多，第四次被攔下
    有超過嘉南第一景，第五次被攔下位置是在小廟跟玉虛宮之
    間，這次我再往番路鄉開就撞到山壁，五次斜切攔停的地點
    ，大約都是在玉虛宮到我們公司附近路段，擋的位置其實那
    路段都差不多，很難明確講，而且我當時很緊張，我是開NI
    SSAN一點六的車，被告是開福特休旅車，後來我在轉彎處車
    速過快撞山壁，撞車前車速約一百二、一百三，我撞到山壁
    之後，隱約有看到他車子離開，他車子是掉頭走。被告反覆
    超我車把我擋下的那五次距離很短，車速不會開那麼快，最
    後一次被告是沒有辦法超在我前面等語（見本院卷第五十九
    頁至第八十六頁）。是證人乙○○就被告有駕車自後超車攔
    停、證人乙○○遭被告阻擋前進隨即掉頭迴轉之處理方式、
    被告跟上後再次超車攔停之情形、被告攔停大致次數、證人
    乙○○發生車禍後被告即駕車離開等各情，於警詢、偵卷及
    本院審理之證述內容均大致相符，其證述內容應係依其記憶
    陳述，始能就大致遭被告攔停之相關情節前後證述相符，且
    證人乙○○若係為誣陷被告，則被告駕車攔停之手段，應無
    庸特意編纂被告於同一路段重複攔停之複雜情節，大可逕指
    被告僅攔停一次見其迴轉後自後追趕，即導致證人乙○○駕
    車撞擊車禍此較為簡單之情節，參以證人乙○○於本院審理
    過程業與被告達成和解、撤回告訴，表明不再追究，有卷附
    刑事撤回告訴狀、和解書各一份存卷足按（見本院卷第三十
    頁至第三十一頁、第九十一頁），是其於本院作證前，既已
    表明不再追究被告責任，於本院證述之案發情節實無刻意編
    織情節誣陷被告之動機，均足徵其證述內容應具憑信性甚為
    明灼，其證詞應堪憑採。至證人乙○○前於警詢及偵查中雖
    均證稱被告下車後有拉其車門、敲其玻璃之語，於本院審理
    時則證稱：第一次被告下車時我看他的動作應該是要拉我車
    門、敲我窗戶，他走到快接近我車頭我就趕快倒車迴轉往番
    路方向，第二次他一下車我就迴轉，之後他一停車我就迴轉
    等語，就被告有無拉其車門、敲其車窗證述內容未完全一致
    。然證人就問題之回答，常牽涉提問者之提問方式、證人個
    人記憶能力、理解與表達能力，甚至筆錄製作者有無詳盡記
    載、或誤解證人回答之意思，而有差異，縱稍有矛盾或陳述
    不明情事，亦難遽指證人陳述之真誠信即有可疑。而證人乙○○就其上揭證述內容不符之處，於本院證稱：我是當時看
    他的眼神、走路樣子，看他的動作應該是要拉我車門、敲我
    窗戶等語（見本院卷第六十四頁），是其於警詢及偵查中證
    述被告有拉車門、敲窗戶之情節，應為其證述不夠詳盡，或
    提問者未詳細追問，而就細節部分稍有誇大，然證人乙○○
    就被告有駕車反覆攔停之基本事實陳述，均證述一致，尚難
    因其就細節部分有所出入，即認其所有證述情節均不可採。
  (二)其次，證人乙○○於偵查中證稱：我同事甲○○在被告追我
    到我出事時，我們都在通話中，我是用0000000000號電話打
    的等語（見偵卷第六頁至第七頁、第二十二頁）；於本院審
    理時證稱：我第二次被攔時，我往回嘉義市區開，有用速撥
    鍵加擴音打給甲○○，印象中第一次撥打是電話中，然後我
    打另一線，他問我怎麼了，我就說被告追我，甲○○說要打
    給台中股東，請台中股東跟被告聯絡不要這樣，後來我有再
    跟甲○○聯絡上，甲○○電話中有跟我說去找警察，我都是
    用擴音不用一直拿手機，我使用的行動電話是0000000000號
    ，甲○○是使用0000000000號電話，被告是使用0000000000
    號、0000000000是台中股東電話、0000000、0000000則都是
    公司電話等語（見本院卷第六十七頁、第七十七頁、第八十
    二頁至第八十三頁），是證人乙○○就遭被告攔停追逐過程
    中，有撥打電話與甲○○聯絡乙情，其於偵查中及本院審理
    時證述一致。參以乙○○所持用之0000000000號行動電話，
    確實於九十八年八月二十五日凌晨三時四十四分十秒有撥打
    甲○○所使用之0000000000號電話未接通，於同日凌晨三時
    四十四分二十秒撥打公司電話050000000 號未接通，於同日
    凌晨三時四十四分三十三秒撥打公司050000000 號通話十六
    秒，上揭時間乙○○電話之基地台位置均在嘉義市○○路○
    段二０九號十樓頂，於同日凌晨三時四十五分三十八秒撥打
    甲○○使用之0000000000號電話未接通，於同日凌晨三時四
    十五分五十二秒撥打公司050000000 號通話一秒，於同日凌
    晨三時四十六分四十六秒撥打公司050000000號通話六十六
    秒，上揭時間乙○○電話之基地台位置均在嘉義縣番路鄉○○段三八二之一地號，嗣後乙○○使用之行動電話均為他人
    撥打電話與乙○○，而乙○○均未接聽等情，有卷附乙○○
    持用之0000000000號行動電話通聯記錄在卷可參（見偵卷第
    二十八頁至第二十九頁），是依通聯記錄顯示，證人乙○○
    於其所證述遭被告駕車攔停追逐時間，確實有撥打公司電話
    與證人甲○○通話，且撥打時間其基地台位置係在嘉義市○○路○段二０九號至嘉義縣番路鄉○○段三八二之一地號，
    亦與其前揭證述遭攔停位置係在公司附近至玉虛宮一帶區域
    相符（嘉義市○○路○段係靠近番路鄉，嘉義市○○路○段
    則較靠近嘉義市，參卷附地圖）。再者，證人甲○○於偵查
    中證稱：八月二十五日凌晨乙○○有在店內，她離開公司沒
    多久，她打電話告訴我說她被被告攔車，還說她被欄了許多
    次，我要她找當地是否有派出所，後來聽到碰一聲，就斷訊
    了，她應該是打電話到公司等語（見偵卷第二十二頁）；於
    本院證稱：我跟乙○○是同事，九十八年八月二十五日我在
    店裡山玥左岸，本來跟乙○○在講公事，後來台中顧問打電
    話來跟我說，被告傳簡訊告訴他乙○○到我公司找我，我就
    要求乙○○先回家，乙○○離開公司不到十分鐘，有用手機
    打到公司電話，跟我說被告一直在後面追她，還把她攔下，
    問我怎麼辦，我就說趕快找附近警察局報案，她有問說這附
    近哪裡有派出所，我跟她說往番路那邊有派出所，在講話過
    程中，她有時會說等一下，有一段說「他又把我攔下來」，
    後來聽到她大叫一聲「啊」手機就斷訊，通話過程中她沒有
    講到經過店門口，但是有提到她反覆被攔車，印象中有提過
    說要請台中股東打電話給被告叫他不要再追等語（見本院卷
    第一百四十九頁至第一百六十一頁）。是證人甲○○雖並未
    親見被告駕車攔停追逐乙○○，然證人甲○○於偵查中及本
    院審理時，就乙○○確實有撥打電話與之聯絡，並告知正遭
    被告駕車追逐攔停，證人甲○○建議乙○○前往派出所報警
    等情，其前後證述均大致相符，復與證人乙○○前揭證述情
    詞互核一致。而證人乙○○若非確實遭被告攔停追逐，豈會
    刻意虛構情節在電話中告知證人甲○○遭被告攔停一事？且
    依其基地台位置顯示，證人乙○○確實先駕車往嘉義市方向
    前進，又改往嘉義縣番路鄉方向行駛，證人乙○○若非遭被
    告駕車追逐攔停，於深夜已駕車在返回嘉義市區住處方向時
    ，又何需返回改往嘉義縣番路鄉前行？被告辯稱其在番路往
    嘉義市區道路行駛時，超車後乙○○自行停車又突然自行迴
    轉云云，顯係卸責之詞。
  (三)再本院勘驗卷附「嘉南第一景大廈」監視器光碟，監視器編
    號一畫面顯示於九十八年八月二十五日凌晨三時四十分五十
    秒，有一外觀與乙○○所駕駛之自小客車相似之車輛自與監
    視器同方向之路旁迴轉至對向車道駛離監視器範圍；監視器
    編號二畫面則顯示於同日凌晨三時四十六分五十五秒、凌晨
    三時四十六分五十七秒先後有一自小客車、另一車輛自與監
    視器同方向車道經過；監視器編號三畫面顯示於同日凌晨三
    時四十六分五十七秒、同日凌晨三時四十六分五十九秒先後
    有一自小客車、休旅車自與監視器同方向車道經過，二車相
    距約二個車身，且至二車駛出監視器畫面前，均維持前後甚
    為接近之距離；監視器編號七畫面顯示於同日凌晨三時四十
    六分四十八秒出現二車自監視器對向車道行駛，行駛在前方
    為自小客車、後方為休旅車，於凌晨三時四十六分五十五秒
    二車駛出監視器畫面範圍前，均維持前後約五十公尺至一百
    公尺之距離；監視器編號六畫面顯示凌晨三時五十八分十三
    秒有一香檳色休旅車自與監視器畫面同方向之車道上經過等
    情，業經本院勘驗在卷，而證人莊登燦即嘉南第一景大樓主
    任委員，亦證稱上揭監視器一般均時間準確，誤差不會超過
    五分鐘，平常若發現稍有誤差即立刻調整並撥打一一七報時
    台校正等語（見本院卷第一百０八頁），顯見該監視器畫面
    顯示之時間有相當之準確度。而證人乙○○所駕駛之車輛為
    NISSAN一點六自用小客車，被告係駕駛福特休旅車一情，業
    據證人乙○○證述如前，被告與辯護人亦不否認上揭勘驗之
    車輛，確實為被告所駕駛之休旅車與證人乙○○駕駛之自小
    客車。參佐卷附監視器畫面位置圖（見本院卷第一百０九頁
    ）與本院勘驗之監視器畫面結果，證人乙○○之車輛於凌晨
    三時四十分自其公司山玥左岸餐廳離開，往嘉義市方向前行
    （即監視器一畫面），於同日凌晨三時四十六分四十八秒又
    出現在嘉南第一景大樓由嘉義市○○路方向車道，且被告之
    車輛行駛在其後方（即監視器七畫面），證人乙○○繼續往
    番路方向前進，被告之車輛亦繼續駕駛在後方（即監視器編
    號二、三畫面），於同日凌晨三時五十八分十三秒，被告駕
    車自番路往嘉義市區方向前行（即監視器編號六畫面）。是
    監視器畫面雖並未拍攝到被告斜切道路攔停證人乙○○車輛
    之畫面，然證人乙○○確實於凌晨三時四十分許離開其工作
    地點山玥左岸餐廳，甫離去六分鐘後已駕車迴轉經過嘉南第
    一景大樓附近，並繼續往番路鄉方向前進，若非被告前有駕
    車攔停之行為，證人乙○○為何不依原本計畫返回其嘉義市
    ○○路住處休息，而於短暫時間內立刻返回，且繼續往番路
    方向即證人甲○○前揭證述告知乙○○有派出所之地點前進
    ？且被告於此監視器畫面所拍攝之範圍內，均駕駛在距離乙○○甚近之後方，若非在後追逐，又何需於深夜均駕駛在證
    人乙○○車輛後方？且證人乙○○於同日凌晨三時四十四分
    十二秒即開始撥打證人甲○○之行動電話，並於凌晨三時四
    十四分三十三秒、三時四十六分四十六秒與證人甲○○有電
    話聯繫，有前述通聯記錄存卷可按，是證人乙○○確實於離
    開工作地點約四分鐘後，即開始撥打甲○○之電話，與其證
    述甫離開後未久即遭被告駕車攔停而打電話與甲○○一節之
    時間相符，且證人乙○○與甲○○上揭證述凌晨三時四十六
    分四十六秒之電話內容係證人乙○○告知甲○○被告有駕車
    攔停追逐，亦與上揭監視器畫面顯示被告駕車在乙○○車輛
    後方追逐之時間相符合，均足堪以顯示證人乙○○證述被告
    有駕車攔停追逐行為，顯非憑空捏造，並足以顯示被告辯稱
    係乙○○自行停車，又突然駕車掉頭離開，其駕車在後見乙○○並未在山玥左岸停車，即自行停車並傳送三點三十七分
    之簡訊與乙○○，顯與上揭監視器畫面顯示之通過時間不相
    符合。
  (四)再者，證人乙○○於九十八年八月二十五日凌晨三時五十分
    許，有在嘉義縣番路鄉○○○○○道九點八公里處發生撞擊
    車禍等情，此為被告所不爭執，並有車損照片四張、嘉義縣
    警察局中埔分局九十九年三月二十九日嘉中警四字第099007
    0878號函附交通事故現場圖、道路交通事故調查報告表（一
    ）（二）、交通事故談話紀錄表各一份、現場照片十張、酒
    精測定紀錄表存卷足按（見警卷第二十二頁至第二十三頁、
    本院卷第一百十頁至第一百二十頁）。而觀諸證人乙○○事
    故現場圖及現場照片，證人乙○○發生事故時間為八月二十
    五日凌晨三時五十分，其所駕駛之車輛，係自一五九甲線道
    由嘉義市○○路方向，再往對向車道衝去，並且車頭轉向而
    呈現車頭係朝番路往嘉義市之方向，並有撞擊對向車道閃黃
    燈桿、路標，且車輛毀損嚴重，左後方板金嚴重凹陷，後方
    車燈、保險桿亦有受撞，且後車尾行李箱變形開啟，後方玻
    璃破碎，左後車輪鋼圈破損，依其車輛毀損程度以及車頭轉
    向情形，顯見事故發生時撞擊力道甚強，撞擊點非單一，並
    應有相當之車速，參以證人乙○○亦於本院證述上揭車禍發
    生時約為時速一百二十、一百三十公里之高速行駛。而證人
    乙○○當晚本係欲自工作地點返回嘉義市○○路住處，若非
    被告已有駕車攔停追逐行為，導致證人乙○○受到極大驚嚇
    急欲擺脫被告，證人乙○○豈會自嘉義市○○路之方向前進
    ，並且以上揭危險之高速行駛？且證人乙○○於警詢、偵訊
    及本院審理時，均證稱被告見到其發生車禍後始駕車離去，
    並於本院證稱被告係自番路鄉往嘉義市之方向離開，業如前
    述，而依上揭本院勘驗之監視器編號六畫面，被告確實於同
    日凌晨三時五十八分十三秒，有駕車自番路往嘉義市區方向
    前行而行經嘉南第一景大樓，顯見證人乙○○證述被告駕車
    追逐至其發生車禍後（即凌晨三時五十分許），始自行駕車
    往嘉義市方向返回，即堪憑採。
  (五)另辯護人雖以證人乙○○證述之各次攔停位置有矛盾，且證
    人乙○○證述有二次超過嘉南第一景大樓，而嘉南第一景大
    樓監視器畫面僅拍攝一次被告駕車在乙○○車輛後方，復無
    被告駕車攔停多次之畫面，據此抗辯證人乙○○證述內容不
    實。查證人乙○○就被告歷次攔停之地點，雖於本院證稱：
    第一次擋我是從公司往市區，在經過小廟還沒到玉虛宮，第
    二次攔我的位置還沒有到公司，第三次被攔下的位置跟第一
    次差不多，第四次被攔下有超過嘉南第一景，第五次被攔下
    位置是在小廟跟玉虛宮之間，這次我再往番路鄉開後來就撞
    到山壁等語（見本院卷第八十六頁），依其證述內容，應會
    有二趟經過嘉南第一景大樓而為該處監視器畫面所拍攝，惟
    經本院勘驗嘉南第一景大樓監視器畫面結果，僅有拍攝一趟
    被告駕車在乙○○車輛後方疾駛畫面，業如前述，然證人乙○○於本院亦證稱：位置大約都是在玉虛宮到我們公司附近
    路段，擋的位置其實那路段都差不多，當時情況很緊張，第
    一次路段是什麼到什麼，我很難明確講，當時被追當然是掉
    頭就走，嘉南第一景跟公司很近，很難講那個路段幾次，而
    且我當時很緊張等語（見本院卷第七十六頁、第八十一頁、
    第八十六頁）。是證人乙○○亦證稱對於各次攔停之詳細位
    置，已無法精確記憶回答。而人之記憶能力有限，對於案發
    時各項細節，本即難以一一精確觀察記憶，且依證人乙○○
    前揭證述情節，於深夜時分遭被告駕車屢次攔停，其當時所
    專注之事應為立刻駕車逃離，對於被告各次攔停之地點為何
    ，應無心、無時間詳細一一關注，是其就各次攔停地點，以
    及經過嘉南第一景大樓之次數，縱使未能詳細記憶或記憶內
    容與監視錄影顯示情形不符，要屬情理之常；再者，嘉南第
    一景大樓之監視錄影畫面雖並未拍攝被告駕車斜切至乙○○
    駕駛車道之畫面，然因監視器畫面有其固定角度與範圍，並
    非架設在車上而得隨車拍攝，其所架設之角度與拍攝範圍本
    非必然在被告駕車斜切攔停之位置，是未有攔停斜切之畫面
    ，亦難以此認為證人乙○○證述內容為不可採。
  (六)另證人乙○○於九十九年二月十日出具之刑事撤回告訴狀，
    其上雖記載「…突然見被告超越告訴人在告訴人前面行駛，
    告訴人才靠路邊停車，並利用被告也停車走下車之際，趕快
    將車掉頭往番路方向開走。因見告訴人（應為被告）亦將車
    掉頭尾隨，告訴人誤以為被告有一路追趕…」，另被告提出
    證人乙○○於九十九年二月十日簽名之和解書記載「一、甲
    方（即乙○○）接受乙方（即丙○○）之解釋與澄清，確認
    九十八年八月二十五日凌晨三時許乙方並無對甲方攔車或妨
    害自由之意思，且乙方並未一路追逐甲方而造成甲方發生車
    禍，是甲方一時緊張未查明事實，才誤向警方報案提出告訴
    。…」，有卷附撤回告訴狀與和解書在卷可參（見本院卷第
    三十頁、第九十一頁）。然證人乙○○於九十九年三月四日
    本院訊問時，就案發情節仍證稱係被告駕車斜切路面攔停，
    使其不得不停車迴轉，被告並重複約五次再導致其發生車禍
    等情，業如前述，且證人乙○○就上揭和解書與撤回告訴狀
    之簽立過程，亦於本院證稱：過年前被告有用電話跟我解釋
    情況，過幾天之後他朋友拿給我的，內容是他們寫好，內容
    我有看，我看到的時候，有跟他朋友講說我覺得簽這個對我
    沒有保障，且對我可能有口供問題，但是他朋友說既然有心
    談和解，就不要在意內容，我想是對方律師打出來的東西，
    是要打和解的東西所以就簽了，撤回告訴狀與和解書是同一
    天簽的，和解條件與撤回內容都是對方直接寫好，沒有更動
    文字內容是因為拿來讓我簽時，我原本沒有要簽，我想說法
    院有排調解，調解時再簽就好，對方說要先撤回告訴，說文
    字內容沒有很重要，就是要達成和解，所以我就簽名（見本
    院卷第六十九頁、第八十四頁）；證人甲○○於本院證稱：
    我知道後來有一個中間人幫被告還有乙○○談和解，這個人
    我認識，和解書是中間人拿給我，我再拿給乙○○，我有看
    過內容，我有跟乙○○說內容對你很不利，但為了息事寧人
    、大事化小，所以建議她簽等語（見本院卷第一百五十六頁
    ）。是證人乙○○證稱上開撤回告訴狀、和解書均係被告方
    （其認為係由被告律師製作）已製作完畢後，始經由他人轉
    手交由其簽立，並非證人乙○○親自繕打內容，且就其上記
    載之內容，亦非被告逐一與之討論後製作，是上開文字內容
    既非由其親自繕打或與被告逐一討論後記載，而一般人願意
    和解、撤回告訴，其原因多有息事寧人、不欲繼續牽扯、興
    訟，以求回復生活平靜，參以證人甲○○亦於本院證稱雖認
    為和解內容對乙○○不利，仍本於息事寧人、大事化小之態
    度，建議乙○○直接簽立等情，顯見證人乙○○縱使簽立撤
    回告訴狀、和解書，應係本於息事寧人態度，未就被告方已
    製作完畢之文字內容詳細計較，非表示撤回告訴狀、和解書
    記載之本案內容確實為本案發生經過。另被告雖提出其於九
    十八年八月二十二日因「右手第五掌骨閉鎖性骨折」就診之
    診斷證明書一份，據此抗辯其於九十八年八月二十五日凌晨
    無法握東西、使力，係以左手單手開車，無法快速超車斜切
    追逐被害人。然經本院就「第五掌骨閉鎖性骨折」可否正常
    開車一節電話詢問診治醫生，醫師劉富舜答稱右手第五掌骨
    閉鎖性仍可開車，因開車只需要大拇指跟食指操控方向盤，
    頂多用力時第五掌骨會有疼痛感，但若有打石膏則無法開車
    等語，有本院電話記錄查詢表一份在卷可參（見本院卷第一
    百四十三頁），參以被告於本院審理時，亦不否認於九十八
    年八月二十五日凌晨其自住處駕車行駛至嘉南第一景大樓附
    近，嗣後再駕車返回住處，且其右手並無打石膏情形，是被
    告顯仍可順利開車。是上揭撤回告訴狀、和解書及診斷證明
    書之內容，尚不足動搖本院基於前開積極證據所認定之事實
    ，而難為有利被告認定之佐憑。
  (七)承前各節，相互勾稽以觀，被告空言否認，辯稱並無任何駕
    車斜停攔阻被害人乙○○駕車離去之行為云云，顯係臨訟卸
    責之詞，並不足採。故本件事證明確，被告上開犯行至堪認
    定，應依法論科。
三、按刑法第三百零二條第一項及第三百零四條第一項之罪，其
    所保護之法益，固均為被害人之自由，但前者係將被害人置
    於自己實力支配之下而剝奪其人身行動自由，後者僅使人行
    無義務之事或於其行使正當權利時加以妨害，兩者構成要件
    ，行為態樣及被害人受害之程度尚不相同（最高法院七十年
    度臺上字第一四八七號刑事判決意旨參酌）。查被告丙○○
    係以車輛斜切阻擋車道之強暴方式，使乙○○無法繼續駕車
    前行，被告係於乙○○行使繼續前行之正當權利時加以妨害
    ，並未將乙○○囚禁於一定空間而剝奪乙○○之人身行動自
    由。故核被告所為係犯刑法第三百零四條第一項之強制罪。
    被告於同一路段反覆五次斜停妨害乙○○繼續駕車前行，其
    行為係於密接之時地內實施，各行為之獨立性極為薄弱，應
    視為數個舉動之接續施行，屬實質上一罪之接續犯。爰審酌
    被告專科畢業之智識程度，未婚，無子女，經商、月收入約
    四萬二千元之生活狀況；與被害人乙○○分手後，仍未能妥
    善調整個人心態，於深夜駕車攔阻妨害乙○○駕車前行之權
    利，以此方式極易造成交通危險，且對於乙○○造成之精神
    侵害非輕，雖與被害人達成和解，然與本院審理時仍否認自
    己有任何犯行，未見其真切悔悟之心等一切情狀，量處如主
    文所示之刑，並諭知易科罰金之折算標準。至檢察官雖具體
    求處被告有期徒刑一年二月，惟按「刑事審判之量刑，在於
    實現刑罰權之分配的正義。故法院對有罪之被告科刑，應符
    合罪刑相當之原則，使罰當其罪，以契合人民之法律感情。
    此所以刑法第五十七條明定科刑時應審酌一切情狀，尤應注
    意該條所列各款事項，以為科刑輕重之標準。」，迭經最高
    法院九十三年度台上字第三九七三號、九十四年度台上字第
    二一三一號、九十四年度台上字第二二七五號等刑事判決在
    案，本院審酌刑法第五十七條各款所臚列情事，並考量被告
    犯罪情節、行為手段，以及與被害人達成和解等各項情狀，
    認為科處如主文所示之刑即可達罰當其罪，檢察官之求刑稍
    屬過重，附此敘明。
四、不另為不受理部分：
  (一)公訴意旨略以：被告丙○○於九十八年八月二十五日凌晨三
    時四十分許，本應注意駕車以車身阻擋車輛行進，並在道路
    上追逐時，極易因失控發生車禍，導致車內人員受傷，竟仍
    本於傷害之犯意，於乙○○駕車向前駛去時，以車身阻擋之
    ，並反覆追逐乙○○所駕駛之車輛，致使乙○○無法正常操
    作上開車輛，失控撞擊山壁，因而受有胸腹部挫傷及左膝蓋
    挫傷等傷害，因認被告丙○○此部分涉有刑法第二百七十七
    條第一項普通傷害罪嫌等語。
  (二)按告訴乃論之罪，告訴人於第一審辯論終結前得撤回其告訴
    ；又告訴經撤回者，應諭知不受理之判決；刑事訴訟法第二
    百三十八條第一項、第三百零三條第三款分別定有明文。
  (三)查本件告訴人乙○○告訴被告丙○○傷害案件，公訴意旨認
    被告係犯刑法第二百七十七條第一項傷害罪嫌，依同法第二
    百八十七條之規定，須告訴乃論。茲據告訴人乙○○於九十
    九年二月十日具狀撤回本件對於被告之傷害告訴，有撤回刑
    事告訴狀乙份附卷可稽，揆諸上開規定，此部分原應為不受
    理判決，惟公訴人認此部分與上開論罪之刑法第三百零四條
    強制罪，屬想像競合之裁判上一罪關係，爰不另為不受理之
    諭知，併此敘明。
據上論斷，應依刑事訴訟法第二百八十四條之一、第二百九十九
條第一項前段，刑法第三百零四條第一項、第四十一條第一項，
刑法施行法第一條之一第一項、第二項前段，判決如主文。
本案經檢察官王振名到庭執行職務。
中    華    民    國    99    年    5     月    31    日
                  刑事第一庭法  官  黃琴媛
上列正本證明與原本無異。
如不服本判決，應於判決送達後10日內向本院提出上訴狀（應附
繕本）。告訴人或被害人如對於本判決不服者，應具備理由請求
檢察官上訴，其上訴期間之計算係以檢察官收受判決正本之日期
為準。
中    華    民    國    99    年    5     月    31    日
                            書記官  洪敏芳
附錄本判決論罪法條
中華民國刑法第304條第1項
以強暴、脅迫使人行無義務之事或妨害人行使權利者，處 3 年
以下有期徒刑、拘役或 3 百元以下罰金。

司法院資訊處製作；財團法人民間司法改革基金會備份。
